【裁判字號】    97,勞小上,1
【裁判日期】    970625
【裁判案由】    損害賠償
【裁判全文】
臺灣高雄地方法院民事判決             97年度勞小上字第1號
上  訴  人  乙○○
                      弄8號
被上訴人    晉盛興業有限公司
法定代理人  甲○○
上列當事人間損害賠償事件，上訴人對於民國96年12月25日本院
岡山簡易庭96年度岡勞小字第3 號第一審判決提起上訴，本院判
決如下：
    主  文
上訴駁回。
第二審訴訟費用新臺幣壹仟伍佰元由上訴人負擔。
    理  由
一、上訴人起訴主張：被上訴人自民國95年10月23日起僱用伊擔
    任作業員，嗣於同年12月26日通知自12月27日起將伊解僱，
    伊乃於96年1 月間向勞工保險局請領失業給付，詎竟遭駁回
    ，始查悉伊之勞工保險投保始日竟為95年11月21日，致合併
    伊退保當日前3 年內之保險年資未足一年以上（相差12日）
    ，因而未符合非自願性離職請領失業給付之要件。被上訴人
    疏未於伊到職日95年10月23日即時投保，顯然違反勞工保險
    條例第11條、同條例施行細則第16條之規定，被上訴人違反
    上開規定遲延為伊加保之行為，自屬民法第184 條第2 項所
    謂違反保護他人法律之侵權行為，並致伊受有無法依就業保
    險法第11條第1 項第1 款規定請領失業給付之損害，兩者間
    具有相當因果關係。茲以伊離職前6 個月之平均月投保薪資
    為新臺幣（下同）15,840元之60% 計算，則伊每月得請領之
    失業給付為9,504 元，最多可以請領6 個月之失業給付，共
    計為57 ,024 元。爰依侵權行為法律關係起訴請求判決：被
    上訴人應給付57,024元等語。
二、被上訴人則以：伊對未於上訴人到職日即時投保不爭執，惟
    伊事後已設法補救，並於95年11月21日再次補寄投保文件，
    敦請勞工保險局追溯到職日，然經勞工保險局以勞工保險加
    退保採申報制度而不同意追溯。又勞工非自願離職辦理退保
    當日前3 年內保險年資合計滿1 年以上，僅係請領失業給付
    要件之一，上訴人未能請領失業給付與其未於到職日即時加
    保並無因果關係，況其此次雖未能請領失業給付，然其保險
    年資不用重行計算，其目前任職中，保險年資可以接續，若
    其再次失業即可請領失業給付，並未受有任何損失。且上訴
    人尚另領取職訓生活津貼23,760元，依就業保險法第17條第
    2 項規定，亦不得同時請領失業給付，縱認上訴人亦得請求
    失業給付，則依就業保險法第16條第2 項規定，其失業給付
    以發給3 個月為限，並應扣抵上訴人已請領之職訓生活津貼
    23 ,760 元等語資為抗辯，並聲明請求判決駁回上訴人之訴
    。
三、原審經審理結果，駁回上訴人全部請求。上訴人提起上訴，
    並於本院聲明：(一)原判決廢棄。(二)被上訴人應給付57,024元
    ，及自起訴狀繕本送達翌日起至清償日止，按年息5%計算之
    利息。被上訴人則聲明：上訴駁回。
四、上訴人上訴意旨略以：就業保險法係特別法，民法為普通法
    ，上訴人在原審起訴依民法第184 條之規定請求被上訴人損
    害賠償，亦應包含就業保險法之規定在內，原審判決未審酌
    就業保險法第6 條第3 項規定：「依前條規定應參加本保險
    為被保險人之勞工，其僱主或所屬團體或所屬機構未為其申
    報參加勞工保險者，各投保單位應於本法施行之當日或勞工
    到職之當日，為所屬勞工申報參加本保險；於所屬勞工離職
    之當日，列表通知保險人。其保險效力之開始或停止，均自
    應為申報或通知之當日起算。但投保單位非於本法施行之當
    日或勞工到職之當日為其申報參加本保險者，除依本法第38
    條規定處罰外，其保險效力之開始，均自申報或通知之翌日
    起算」，及同法第38條第1 項：「投保單位不依本法之規定
    辦理加保手續者，按自應為加保之日起，至參加保險之日止
    應負擔之保險費金額，處以十倍罰鍰。勞工因此所受之損失
    ，並應由投保單位依本法規定之給付標準賠償之」之規定，
    顯有判決不適用法規之違背法令。
五、經查：
（一）按對於小額程序之第一審判決提起上訴，非以其違背法令
      為理由，不得為之；所謂判決違背法令，乃指判決不適用
      法規或適用不當，或有民事訴訟法第469 條所列第1 款至
      第5 款事由，其判決當然為違背法令，民事訴訟法第436
      條之24第2 項、第436 條之32第2 項準用第468 條及第
      469 條第1 款至第5 款分別定有明文，此為小額訴訟上訴
      要件之一。惟此一上訴要件是否具備，以當事人之主張為
      準，如當事人以指陳原判決違背法令，其上訴即屬合法。
      至第一審判決是否確有違背法令，則為其上訴有無理由之
      問題。查本件上訴人以原判決未審酌就業保險法第6 條、
      第11條為由，主張原判決有判決不適用法規之違背法令，
      提起第二審上訴，其上訴即屬合法。至原判決是否確有違
      背法令，則屬另事，合先敘明。
（二）次按當事人於小額訴訟之第二審程序，不得為訴之變更、
      追加或提起反訴，亦不得提出新攻擊或防禦方法，民事訴
      訟法第436 條之27、第436 條之28前段分別定有明文。
（三）查上訴人於原審中並未請求被上訴人給付利息，嗣於上訴
      第二審程序中，請求被上訴人給付自起訴狀繕本送達翌日
      起至清償日止，按年息5%計算之利息，核屬訴之追加，依
      民事訴訟法第436 條之27之規定，自不應准許之。
（四）再查：上訴人於第一審僅主張被上訴人違反勞工保險條例
      第11條、同條例施行細則第16條之規定，遲延為伊加保之
      行為，自屬民法第184 條第2 項所謂違反保護他人法律之
      侵權行為等語。嗣於本院之第二審程序中，始另行主張被
      上訴人違反就業保險法第5 條、第6 條第3 項之規定，亦
      為違反保護他人法律，應對上訴人負損害賠償責任等語。
      此項主張為上訴人於第一審程序中所未提出，顯屬一新攻
      擊防禦方法，依民事訴訟法第436 條之28前段之規定，不
      得於第二審提出。上訴人之主張既於法不合，本院自不得
      就該新攻擊防禦方法予以審酌。
（五）原審審理結果，認民法第184 條第2 項規定固屬獨立之侵
      權行為類型，而得為訴訟上請求權之基礎，然行為人並非
      一有違反保護他人之法律即應負損害賠償責任，仍必須損
      害之發生與責任原因之事實，有相當因果關係，且被害人
      遭受侵害之權益為保護他人之法律所欲防止者，始足成立
      （臺灣高等法院91年度上字第265 號判決參照）。次按符
      合第6 條規定之勞工，各投保單位應於其所屬勞工到職、
      入會、到訓、離職、退會、結訓之當日，列表通知保險人
      ，其保險效力之開始或停止，均自應為通知之當日起算，
      但投保單位非於勞工到職、入會、到訓之當日列表通知保
      險人者，除依本條例第72條規定處罰外，其保險效力之開
      始，均自通知之翌日起算；投保單位不依本條例之規定辦
      理保險手續者，按自僱用之日起，至參加保險之日止應負
      擔之保險費金額，處以2 倍罰鍰，勞工因此所受之損失，
      並應由投保單位依本條例規定之給付標準賠償之，勞工保
      險條例第11條、第72條第1 項分別定有明文。又該條例第
      11條之修正理由為：「現行規定，保險效力之開始自通知
      之當日起算，不外為保障勞工到職工作當日發生保險事故
      者，可請領給付。實施以來，勞工確已獲得實惠，惟部分
      投保單位仍不依規定時間為勞工辦理加保，規避投保義務
      ，俟發生事故之當日始申報加保，巧取保險給付，爰增訂
      但書規定投保單位非於勞工到職當日為之加保者，除依本
      條例第72條規定予以處罰外，不適用當日生效之規定，而
      應以通知之翌日為生效日期。」可知該條例第11條規定，
      旨在保障勞工到職工作當日發生保險事故者，可請領勞工
      保險條例所定之各項保險給付即生育給付、傷病給付、醫
      療給付、老年給付、死亡給付等，若投保單位未依規定辦
      理保險手續，致勞工發生保險事故時未能請領上開保險給
      付，則依該條例第72條第1 項規定，由投保單位依該條例
      規定之給付標準賠償之，則其保護的對象應係勞工得請領
      勞工保險條例所定之各項保險給付，而非保障勞工得請領
      就業保險法所定之失業給付，上訴人以被上訴人違反勞工
      保險條例第11條及施行細則第16條規定為由，請求被上訴
      人賠償其損害，核與民法第184 條第2 項規定之要件不符
      ，其請求自無理由，因而駁回上訴人之訴，其認事用法均
      無違誤。上訴人以原判決違背法令為由，提起本件上訴，
      為無理由，應予駁回。
六、末按於小額訴訟之上訴程序，法院為訴訟費用之裁判時，應
    確定其費用額，民事訴訟法第436 條之19第1 項、第436 條
    之32第1 項定有明文。查本件上訴人之上訴為無理由，依上
    開規定，自應由上訴人負擔其上訴費用1,500 元，爰併為裁
    定如主文第2 項所示。
七、據上論結，本件上訴為無理由，依民事訴訟法第436 之32
    第2 項、第449 條第1 項、第436 條之29第2 款、第78條、
    第436 條之32第1 項、第436 條之19，判決如主文。
中    華    民    國    97    年    6     月    25    日
                勞工法庭審判長法  官    林玉心
                              法  官    林勇如
                              法  官    葉啟洲
正本係照原本作成。
本判決不得上訴。
中    華    民    國    97    年    6     月    25    日
                              書記官     吳慕瑩


司法院資訊處製作；財團法人民間司法改革基金會備份。
